臺灣宜蘭地方法院交通事件裁定　　　　　100年度聲字第654號
聲　請　人　謝金川
上列聲請人因違反道路交通管理處罰條例案件，不服本院於民國
100年8月23日所為之100年度聲字第146號交通事件裁定，聲請回
復原狀，本院裁定如下：
    主  文
聲請駁回。
    理  由
一、聲明意旨以：聲請人即異議人謝金川不服原處分機關交通部
    公路總局臺北區監理所宜蘭監理站宜監字第裁43-Q00000000
    號違反道路交通管理事件裁決書，欲提起異議，而委由其雇
    主立德交通運輸股份有限公司處理異議事宜，惟立德公司受
    僱人會計李數卻誤將駕照送繳日期（100年6月19日）視為異
    議期限，致其於100年6月17日始提出異議違誤法定異議期間
    而遭駁回，本件實有非因聲請人過失而遲誤異議期間之事由
    ；再道路交通管理處罰條例第29條之2之規定，須使人受重
    傷與貨車超載間有因果關係，始符構成要件，本件經臺灣省
    車輛行車事故覆議鑑定委員會鑑定肇事原因實與聲請人所駕
    貨車有無超載不具因果關係，是原處分徒以聲請人肇事時貨
    車有超載為由吊扣其駕照，認事用法有所違誤，為此聲請回
    復原狀云云。
二、(一)按非因過失，遲誤上訴、抗告或聲請再審之期間，或聲請
      撤銷或變更審判長、受命推事、受託推事裁定或檢察官命
      令之期間者，於其原因消滅後5日內，得聲請回復原狀，
      刑事訴訟法第67條第1項定有明文。法院受理有關交通事
      件，準用刑事訴訟法之規定，道路交通管理處罰條例第89
      條前段定有明文。惟不守期限為訴訟行為之原因，必限於
      不能歸責於當事人者，始得聲請回復原狀；聲請回復原狀
      ，依法本以當事人非因過失不能遵守期限者為限，所謂非
      因過失，係指逾期之緣由非可歸責於當事人而言（最高法
      院18年抗字第148號、21年抗字第169號判例意旨參照）。
    (二)又道路交通管理處罰條例第87條第1項規定：「受處分人
      ，不服第8條主管機關所為之處罰，得於接到裁決書之翌
      日起20日內，向管轄地方法院聲明異議」；又道路交通事
      件處理辦法第11條規定：「依本條例第87條規定向法院聲
      明異議之期間，自裁決送達之翌日起算，並得依法扣除在
      途期間及聲請回復原狀」；道路交通事件處理辦法第17條
      規定：「法院認聲明異議不合法律上之程式或其異議權已
      經喪失者，應以裁定駁回之，但其不合法律上之程式可補
      正者，應先定期命為補正，逾期不補正者，即予駁回」，
      此為交通異議事件之程序規定，為聲明異議之合法要件，
      受處分人之聲明異議自須合於此項程序規定，法院始得受
      理為實體審查。
三、經查：
    (一)聲請人於100年3月21日上午11時20分許，駕駛車牌號碼KZ
      -741號營業貨運曳引車，行經宜蘭縣東西31路與南北38路
      路口，因裝載貨物致人受傷而違反道路交通管理處罰條例
      第29條之2第1項規定，為宜蘭縣政府警察局交通警察隊礁
      溪分隊第一小隊員警製單舉發，交通部公路總局臺北區監
      理所宜蘭監理站爰依道路交通管理處罰條例第29條之2第5
      項、第24條第1項第1款規定，裁處吊扣駕駛執照12個月，
      並施以道路交通安全講習，嗣交通部公路總局臺北區監理
      所宜蘭監理站依法將上開裁決書合法送達於聲請人位於宜
      蘭縣羅東鎮戶籍地址，並由聲請人本人於100年5月20日親
      自蓋章收受（參見100年度交聲字第146號卷第10頁送達證
      書），自翌日起算異議期間20日並加計在途期間2日後，
      因100年6月11日為星期六例假日，該異議期間應延至100
      年6月13日屆至，而聲請人卻遲於同年6月17日始提出異議
      。
    (三)就聲請人所陳其委由雇主立德交通股份有限公司（下稱立
      德公司）處理異議事宜，因立德公司會計誤認駕照繳送日
      期為異議期限，始致其異議逾期，而主張非因其過失致遲
      誤異議期限云云，惟本件裁決書既已由聲請人本人親自簽
      收，當已知悉本件裁決書所載處分內容及異議期限等事項
      ，且對所受處分聲明異議乃關係聲請人權益之重要事項，
      豈有委由他人處理不予聞問致逾異議期限之理；復按異議
      期間係立法者衡量受處分人權益與行政行為確定性所為之
      設定，此異議期間之遵守為法院受理異議案件之程序要件
      ，經受處分人於異議期間聲請異議後，法院始得受理該案
      而進行實體審查認定。本件聲請人合法收受該裁決書而未
      於異議期間內聲明異議之過程已如前述，聲請人身為受處
      分人，就攸關自己權益之異議事宜，本即負有注意義務，
      豈有委由他人為自己聲明異議後即將該注意義務轉由該他
      人負擔，並據此主張為非因自己過失所致異議逾期之理。
      綜上，聲請人逾越異議期間乃因其自身過失所致，復未能
      提出他項證據以茲佐證有何不可歸責於己之因素而逾期聲
      明異議，是其回復原狀之聲請，於法不合，應予駁回。
四、依刑事訴訟法第220條、第69條第1項前段，裁定如主文。
中    華    民    國   100    年    11    月    14    日
                  刑事第五庭  法  官  辜漢忠
以上正本證明與原本無異。
如不服本裁定，應於送達後5日內，向本院提出抗告狀。（需附
繕本）
                              書記官  林詩綺
中    華    民    國   100    年    11    月    15    日